臺灣高雄地方法院刑事判決　　　　　　96年度簡上字第614號
上　訴　人　臺灣高雄地方法院檢察署檢察官
被　　　告　甲○○
上列上訴人因被告違反電子遊戲場業管理條例案件，不服本院高
雄簡易庭中華民國96年5 月28日96年度簡字第2633號所為第一審
判決（聲請簡易判決處刑書案號：臺灣高雄地方法院檢察署96年
度偵字第15365 號），提起上訴並移送併案審理（移送併辦案號
：同上署96年度偵字第15365 號），本院管轄之第二審合議庭判
決如下：
    主  文
原判決撤銷。
甲○○共同違反未依電子遊戲場業管理條例規定辦理營利事業登
記者，不得經營電子遊戲場業之規定，處有期徒刑月，如易科
罰金以新臺幣壹仟元折算壹日，減為有期徒刑壹月又拾伍日，如
易科罰金以新臺幣壹仟元折算壹日。扣案如附表一所示之物，均
沒收之；又共同違反未依電子遊戲場業管理條例規定辦理營利事
業登記者，不得經營電子遊戲場業之規定，處有期徒刑月，如
易科罰金以新臺幣壹仟元折算壹日，減為有期徒刑壹月又拾伍日
，如易科罰金以新臺幣壹仟元折算壹日。扣案如附表二所示之物
，均沒收之；應執行有期徒刑參月，如易科罰金以新臺幣壹仟元
折算壹日，扣案附表一、二所示之物，均沒收之。
    事實及理由
一、檢察官上訴及移送併辦意旨略以：被告甲○○明知經營電子
    遊戲場業，須依電子遊戲場業管理條例辦理營利事業登記，
    竟未向主管機關辦理營利事業登記，自民國96年1 月23日起
    ，在位於高雄縣林園鄉○○村○○路161 號「台灣巨蛋超商
    」內，擺設會產生聲光、圖案、動作之電腦遊戲機臺「三國
    賽馬」1 臺（下稱系爭遊戲機臺），供不特定人打玩，而違
    規經營電子遊戲場業。嗣於96年3 月8 日下午6 時10分許，
    適有顧客黃啟明於上址打玩系爭遊戲機臺，為警當場查獲，
    並扣得電腦螢幕、電腦主機各1 台、鍵盤1 個，及電腦遊戲
    機具內之新台幣（下同）10元硬幣12枚合計共120 元。其上
    開違反電子遊戲場業管理條例之犯行，與原審認定之違反電
    子遊戲場業管理條例犯行，其行為反覆係屬集合犯之單純一
    罪，依審判不可分原則，應為原聲請簡易判決處刑效力所及
    ，原審未及審酌，難認原判決允當，爰提起上訴並移送併辦
    等語。
二、本件被告甲○○所犯為死刑、無期徒刑、最輕本刑為3 年以
    上有期徒刑以外之罪，其於本院審理中，就被訴事實為有罪
    之陳述，經本院告知簡式審判程序之旨，並聽取被告及檢察
    官之意見後，合議庭認宜進行簡式審判程序，爰依刑事訴訟
    法第273 條之1 第1 項規定，裁定進行簡式審判程序。又本
    件犯罪事實及證據，除犯罪事實欄(一)、(二)所載僱請黃柔瑄、
    黃玉娟擔任店員部分，應分別補充為「並僱請與其基於同一
    犯意聯絡之黃柔瑄擔任店員」、「並僱請與其基於同一犯意
    聯絡之黃玉娟擔任店員」外，證據部分補充「被告於本院審
    理中之自白」外，餘均引用檢察官聲請簡易判決處刑書之記
    載（如附件）。
三、(一)核被告甲○○所為，係違反電子遊戲場業管理條例第15條
    未依該條例規定辦理營利事業登記者，不得經營電子遊戲場
    業之規定，而應依同條例第22條之罪名論處。又被告就前揭
    犯行與店員黃柔瑄、黃玉娟有犯意聯絡及行為分擔，應論以
    共同正犯。而其所犯前揭2 違反電子遊戲場業管理條例罪犯
    意個別，行為互殊，應分論併罰之。
    (二)原審以被告罪證明確，予以論罪科刑固非無見，惟查：(1)
    原審漏未就被告先後2 次違反電子遊戲場業犯行，分別與店
    員黃柔瑄、黃玉娟論以共同正犯，尚有未恰；(2)未及審酌中
    華民國96年罪犯減刑條例之公布施行，而未予依法減刑，亦
    有未合。本件檢察官上訴及移送併辦意旨認被告另於96年3
    月8 日查獲之違反電子遊戲場業管理條例，與原審論罪科刑
    之違反電子遊戲場業管理條例犯行間，有集合犯之實質上一
    罪關係雖無理由（詳如後述），然原判決既有上開可議之處
    ，自屬無可維持，應由本院撤銷改判。爰審酌被告前已因違
    反電子遊戲場業管理條例案件，經本院判處拘役30日確定，
    甫於94年11月21日易科罰金執行完畢（未構成累犯），有臺
    灣高等法院被告前案紀錄表1 份在卷可考（見本院96年度簡
    上字第614 號卷第34頁），竟再犯本件犯行，足認其並無悔
    意，惟念及被告犯後坦承犯行，經營電子遊戲場業時間非長
    ，情節尚非重大，及其犯罪動機、目的等一切情狀，分別量
    處如主文所示之刑，又被告前開2 犯行之犯罪時間均在96年
    4 月24日以前，所犯俱為電子遊戲場業管理條例第15條、第
    22條之罪，悉合於減刑條件，爰均減輕其刑，並定應執行之
    刑。復考量本件被告教育程度及家庭經濟狀況（參見警詢筆
    錄受詢問人欄即明），分別就減刑後之宣告刑及執行刑，均
    諭知如主文所示之易科罰金折算標準，以資儆懲。
    (三)扣案如附表一、二所示之物，均為被告所有供犯罪所用或
    所得之物，業據其於警詢時供承在卷，爰依刑法第38條第1
    項第2、3款之規定，分別予以宣告沒收之。
四、按所謂集合犯，係指數犯罪構成要件中，本即預定有數個相
    同之行為將反覆實行，雖其特質為行為含有反覆實行複數行
    為而評價為包括一罪，惟仍須從行為人之主觀犯意，自始係
    基於概括性，行為之時、空上具有密切關係，且依社會通念
    ，認屬包括之一罪為合理適當者，始足當之。本件檢察官移
    送併辦被告違反電子遊戲場業管理條例犯行，係在高雄縣林
    園鄉○○村○○路161 號「臺灣巨蛋超商」內，而與起訴犯
    罪事實(一)所列違反電子遊戲場業管理條例犯行之地點相同，
    惟前後2 犯行之犯罪時間相隔已逾月餘。又被告於本院審理
    中供稱，臺灣巨蛋超商內擺放2 台電子遊戲機，第一次只開
    1 台，還有1 台在那裡，因沒有插電所以未被查扣，係在第
    一次插電的遊戲機被查扣後，才開另外1 台等語（見本院96
    年度簡上字第614 號卷第27頁），足認被告係在警方於95年
    12月28日查獲後，另基於違反電子遊戲場業管理條例之犯意
    ，再犯移送併辦部分犯行，前後2 犯行非集合犯甚明，自不
    得包括地論以實質上一罪，檢察官認有集合犯之實質上一罪
    關係，自無理由。移送併辦部分既與前開有罪部分無實質上
    一罪之關係，而非起訴之效力所及，本院自不得併予審理，
    應退由檢察官另依法卓處，附此敘明。
據上論斷，應依刑事訴訟法第455 條之1 第1 項、第3 項、第36
9 條第1 項、第364 條、第273 條之1 第1 項、第299 條第1 項
前段、第310 條之2 、第454 條第2 項，電子遊戲場業管理條例
第22條，刑法第11條前段、第51條第5 款、第41條第1 項前段、
第38條第1 項第2 款、第3 款，刑法施行法第1 條之1 ，中華民
國96年罪犯減刑條例第2 條第1 項第3 款、第7 條、第10條第1
項，判決如主文。
本案經檢察官何景東到庭執行職務。
中　　華　　民　　國　　96　　年　　9 　　月　　10　　日
                  刑事第六庭    審判長法　官   曾逸誠
                                      法  官   林柏壽
                                      法  官   王  琁
以上正本證明與原本無異。
不得上訴。
中　　華　　民　　國　　96　　年　　9 　　月　　10　　日
　　　　　　　　　　　　  　　　　　　書記官   黃國忠
附錄本案論罪科刑法條：
電子遊戲場業管理條例第22條
違反第 15 條規定者，處行為人 1 年以下有期徒刑、拘役或科或
併科新台幣50萬元以上250 萬元以下罰金。
電子遊戲場業管理條例第15條
未依本條例規定辦理營利事業登記者，不得經營電子遊戲場業。
附表一
  ┌──┬────────────┬─────┐
  │編號│       名     稱        │ 數    量 │
  ├──┼────────────┼─────┤
  │ 1. │       電腦主機         │   1 台   │
  ├──┼────────────┼─────┤
  │ 2. │       電腦螢幕         │   1 台   │
  ├──┼────────────┼─────┤
  │ 3. │       鍵    盤         │   1 個   │
  ├──┼────────────┼─────┤
  │ 4. │       10元硬幣         │  61 個   │
  └──┴────────────┴─────┘
附表二
 ┌──┬─────────────┬─────┐
 │編號│    名             稱     │  數   量 │
 ├──┼─────────────┼─────┤
 │ 1. │        電腦主機          │   1  台  │
 ├──┼─────────────┼─────┤
 │ 2. │        電腦螢幕          │   1  台  │
 ├──┼─────────────┼─────┤
 │ 3. │        鍵    盤          │   1  個  │
 ├──┼─────────────┼─────┤
 │ 4. │        喇    叭          │   2  個  │
 ├──┼─────────────┼─────┤
 │ 5. │        10元硬幣          │   80 個  │
 └──┴─────────────┴─────┘
